臺灣苗栗地方法院交通事件裁定　　　　 99年度交聲字第528號
原處分機關　交通部公路總局新竹區監理所苗栗監理站
異　議　人
即受處分人　鍾文輝
上列異議人即受處分人因違反道路交通管理處罰條例案件，對於
交通部公路總局新竹區監理所苗栗監理站於民國99年12月8 日所
為之竹監苗字第裁54-F00000000號處分（原舉發案號：苗縣警交
字第F00000000 號），聲明異議，本院裁定如下：
    主  文
原處分撤銷。
鍾文輝不罰。
    理  由
一、原處分意旨略以：異議人即受處分人鍾文輝於民國99年11月
    19日11時10分許，騎乘車牌號碼9FW-058 號重型機車行經苗
    栗縣苗栗市○○路、中山北路口處，為苗栗縣警察局交通警
    隊警員舉發「危險駕車蛇行」違規；嗣異議人於舉發單所載
    應到案時間內到案表示不服舉發，經原處分機關函請舉發單
    位調查結果，仍認異議人有上開違規行為，乃依道路交通管
    理處罰條例第43條第1 項第1 款、第24條第1 項第3 款、第
    63條第1 項第3 款暨違反道路交通管理事件統一裁罰基準及
    處理細則第41條第4 項規定，於99年12月8 日裁處異議人罰
    鍰新臺幣（下同）12,000元，記違規點數3 點，並應參加道
    路交通安全講書，原處分並無不法等語。
二、異議意旨略以：異議人於99年11月19日去買感藥水喝，朋友
    要異議人載他回家，在中山北路碰到警察一時緊張，後座未
    戴安全帽回頭走回巷子，沒有看見警察追來，半路叫朋友下
    車，異議人去拿安全帽，再回來時朋友被警察帶去異議人家
    中，警察打手機說如果不回來就開危險駕駛的罰單，為此向
    法院聲明異議，請求撤銷原處分等語。
三、按交通法庭認為聲明異議有理由者，應以裁定將原處分經聲
    明異議部分撤銷，並自為裁定，道路交通案件處理辦法第19
    條前段定有明文。又違反行政法上義務之行為非出於故意或
    過失者，不予處罰，行政罰法第7 條第1 項規定甚明。且按
    法院受理交通事件，準用刑事訴訟法之規定，道路交通管理
    處罰條例第89條前段定有明文。是最高法院76年台上字第49
    86號判例「認定犯罪事實所憑之證據，雖不以直接證據為限
    ，間接證據亦包括在內，然而無論直接或間接證據，其為訴
    訟上之證明，須於通常一般之人均不致有所懷疑，而得確信
    其為真實之程度者，始得據為有罪之認定，倘其證明尚未達
    到此一程度，而有合理之懷疑存在時，事實審法院復已就其
    心證上理由予以闡述，敘明其如何無從為有罪之確信，因而
    為無罪之判決，尚不得任意指為違法。」所揭示刑事訴訟法
    上法院認定事實之最重要原則之一－即認定被告有罪，就該
    有罪事實不能有任何之合理懷疑存在之原則，於法院審理行
    為人違反道路交通管理處罰條例案件時，當有其適用。易言
    之，法院於審理行為人違反道路交通管理處罰條例案件，當
    踐行完畢調查證據之程序後，為事實之認定時，如就原處分
    機關所認定之行為人違規事實仍有合理之訴訟上懷疑，而無
    法確信行為人確有該當於道路交通管理處罰條例各該處罰條
    文之構成要件事實時，此際即應依訴訟上之待證事實「倘有
    懷疑，則從被告之利益作解釋」之證據法則，做對受處分人
    有利之認定。
四、經查：
(一)、異議人所有車牌號碼9FW-058 號重型機車，於上揭時、地為
    警舉發「危險駕車蛇行」違規乙節，固有苗栗縣警察局交通
    警察隊舉發違反道路交通管理事件通知單、裁決書、送達證
    書各1 份在卷足憑，惟異議人否認有上開違規行為，並以前
    揭情詞置辯。
(二)、本院當庭勘驗原舉發單位提供之蒐證錄影光碟，勘驗結果為
    ：「1.行車記錄器是架在車子中間，畫面中右方是異議人的
    車。2.警員在中山北路207 巷口看到異議人車輛後座乘客未
    戴安全帽，欲攔檢時，異議人即迴轉207 巷逃逸，逃逸時，
    因行車不穩，而有偏斜情形，惟行經207 巷與國華路時，大
    致上是以直線行駛，207 巷右轉國華路時，異議人的車輛從
    他車左方插入超車。3.異議人辯稱因緊張而行車不穩，惟畫
    面上自始至終異議人均大致以直線行駛，大部分時間並無蛇
    行之狀態。」（見本院卷第24頁背面）。由上開勘驗結果可
    知，本件異議人固有為躲避值勤員警攔停受檢之要求，而故
    意加速逃逸之行為，然上開機車於逃逸過程中，僅由其他車
    輛之左方插入超車，且除轉彎外，並未在道路上任意變換車
    道，致生危害往來人車安全之可能。又警員追緝時，異議人
    騎乘之機車自中山北路207 巷轉入國華路上，目的應在於逃
    避警員之追緝，因遇到巷弄而轉彎，縱使偶有車輛偏斜之情
    形，惟大致均以直線行駛，難謂其即係以蛇行或危險方式駕
    駛。故異議人辯稱其係因後座乘客未戴安全帽，見到警察一
    時緊張，欲躲避查緝而加速逃逸，並無蛇行之行為乙節，並
    非全然無據，堪可採信；值勤警員據此認異議人有於道路上
    騎乘機器腳踏車蛇行之違規行為予以舉發，似嫌速斷。
(三)、本件取締經過，雖經證人即本件舉發警員羅維宗到庭證述綦
    詳，惟依上開勘驗結果所示，尚難認異議人之駕駛行為有何
    致生人車往來之危險而有以危險方式在道路上駕車行駛之違
    規，或認異議人之駕駛行為有足以影響或危及其他用路人之
    行車安全，置自己及所有用路人之生命、身體安全於不顧，
    而已達應與蛇行或其他危險方式之危險駕駛行為等同視之之
    程度，業如前述。參以異議人年歲非輕，其於本院調查時所
    陳稱「我友人吳漢祥未戴安全帽，我一緊張就往回騎，我怕
    被開單，因無工作；我心虛，看到警察就騎車逃逸；一緊張
    騎車就不穩，年紀大了，不是飆車」等語，又與前開錄影光
    碟勘驗結果大致相符，不排除證人有將異議人因行車不穩致
    車身偏斜之情形誤認為蛇行行為之可能。是異議人於上開路
    段行車時，固有機器腳踏車附載座人未依規定戴安全帽之違
    規情節，然並無積極證據顯示其有蛇行、或以其他危險方式
    駕車之情形，則依卷內現存證據及所得採用之調查證據方法
    ，尚無從認定異議人確有該當於道路交通管理處罰條例第43
    條第1 項第1 款規定之違規事實。
五、綜上所述，由證人即本件舉發警員羅維宗所提出之錄影蒐證
    光碟勘驗結果，尚難認定異議人主觀上有蛇行或以其他危險
    駕駛方式駕車之故意，且其因躲避警員追緝而駕車加速逃離
    之行為亦與以危險方式在道路上駕車之「蛇行」行為有間，
    復查無任何其他積極證據，足認異議人確有前揭違規行為。
    從而，本件違規駕駛行為，尚未達於通常一般之人均不致有
    所懷疑，而得確信其為真實之程度，仍有合理之懷疑存在，
    無從使本院得異議人有前揭違規事實之確信，揆諸首揭說明
    ，自應作對異議人有利之認定，原處分機關不察，對異議人
    遽為前開裁決，自難認為允當。是本件異議人之異議為有理
    由，應由本院將原處分撤銷，改諭知異議人不罰，以資適法
    。
六、據上論斷，應依道路交通管理處罰條例第87條第2 項，道路
    交通案件處理辦法第19條前段，裁定如主文。
中    華    民    國    100   年    1     月    24    日
                  交通法庭  法  官  周靜妮
以上正本證明與原本無異。
如不服本裁定應於送達後5 日內向本院提出抗告狀。
                            書記官  巫  穎
中    華    民    國    100     年    1   月    24    日